臺灣臺中地方法院民事判決　九十三年度重訴字第一四五號
　　原　　　告　遠雄人壽保險事業股份有限公司
　　法定代理人　戊○○
　　訴訟代理人　丙○○
　　　　　　　　乙○○
　　被　　　告　丁○○
　　訴訟代理人　林俊雄　律師
右被告因詐欺等案件，原告提起請求損害賠償之附帶民事訴訟（九十二年度附民字第
四四九號），經本院刑事庭裁定移送前來，於中華民國九十三年三月八日言詞辯論終
結，本院判決如左︰
    主  　　文
被告應給付原告新臺幣肆佰柒拾柒萬肆仟捌佰貳拾玖元，及自民國九十二年七月二十
二日起至清償日止，按週年利率百分之五計算之利息。
原告其餘之訴駁回。
訴訟費用由被告負擔三分之二，餘由原告負擔。
本判決原告勝訴部分，於原告以新臺幣壹佰陸拾萬元為被告供擔保後，得假執行。但
被告如以新臺幣肆佰柒拾柒萬肆仟捌佰貳拾玖元為原告供擔保，得免為假執行。
原告其餘假執行之聲請駁回。
    事實及理由
一、本件原告起訴主張：被告原任原告放款專員，負責中區放款徵信業務。其明知訴
    外人甲○○所有門牌號碼臺中市○區○○路五一號八樓之二及同號七樓之七（下
    稱系爭建物）所在之民聲大樓，早已於八十四年一月間（應為八十五年二月間）
    即因火災而毀損，整棟大樓沒水沒電有如廢墟一般，竟與訴外人甲○○勾結，製
    作不實之徵信報告書，使原告陷於錯誤，而同意訴外人甲○○以系爭建物及坐落
    土地為抵押擔保品，向原告抵押借款新臺幣（下同）柒佰陸拾萬元。詎訴外人甲
    ○○於貸得上開款項，半年後即未依約償還本息，尚有貸款柒佰壹拾陸萬零捌拾
    元未付，爰本於民法第一百八十五條規定，聲明：被告應給付原告柒佰壹拾陸萬
    零捌拾元整及自九十二年七月二十二日起至清償日止，按週年利率百分之五計算
    利息，並陳明願供擔保，請准宣告假執行。
二、被告則以：本件貸款前我有去看過現場，甲○○與仲介的林億樺代書並沒有告訴
    我說系爭建物曾經發生過火災。況且該棟大樓是在一、二樓發生火災，系爭建物
    是在七、八樓，火災又是在八十五年二月間發生的，距離申請貸款日期八十八年
    九月已有三年半了，大樓大部分已整修過，除非在大樓角落仔細尋找，否則當時
    現場根本無法輕易看出來有發生過火災，同棟大樓從八十七年十二月至九十三年
    間一直都有向各金融機構貸款的紀錄，目前該大樓已經復水、復電，而大樓經建
    築師公會鑑定安全無虞，我不知系爭建物曾經發生火災，與甲○○亦無共同詐欺
    之行為等語置辯，聲明：駁回原告之訴，並陳明如受不利判決，願供擔保請准宣
    告免為假執行。
三、原告主張被告訴外人甲○○以其所有系爭建物及坐落土地為抵押擔保品，由被告
    至現場勘查系爭建物後製作徵信報告書，向原告借款柒佰陸拾萬元，訴外人迄今
    尚有貸款柒佰壹拾陸萬零捌拾元未付之事實，業據其提出被告徵信報告書影本一
    件、訴外人甲○○借據影本二紙為證，復為被告所不爭執，此部分事實，堪信為
    真實。又原告主張被告明知系爭建物所在之民聲大樓，早已於八十五年二月間即
    因火災而毀損，竟與訴外人甲○○勾結，製作不實之徵信報告書之事實，固據其
    提出系爭建物照片影本十六幀為證，惟為被告所否認，並以前詞置辯。本院依職
    權調閱本院九十二年度易字第一一００號刑事案件（下稱本院刑事案件）全部卷
    證，經查：
  (一)系爭建物所在之民聲大樓地下一樓至地上三樓部分，曾於八十五年二月二十七日
    發生火警，七樓、八樓部分雖未被延燒，惟系爭建物內部亦已部分遭燻黑，大樓
    外觀並有火燒跡象乙節，業經證人即系爭建物原所有人劉建財於偵查及本院刑事
    案件時證述甚詳（參見偵查卷一二四頁，本院刑事案件卷二三六頁），並有原告
    派員至現場拍攝之照片二十六張在卷可憑（參見發查卷九至十五頁，偵查卷一四
    九至一五四頁）。訴外人甲○○並於警詢及偵查中，均坦承系爭建物，內部均有
    被燻黑之痕跡，且大樓並無水電可供使用之事實（參見偵查卷四四頁背面、一二
    四頁、一五八至一五九頁，本院刑事案件卷七三至七四頁），證人即代書林億樺
    亦於檢察官訊問及本院刑事案件調查時，供陳其至民聲大樓現地履勘時，現場確
    無水電，且其有看到牆壁與樓梯口均呈黑色燻燒之痕跡等語（參見偵查卷五九頁
    、一五九至一六０頁，本院刑事案件卷一三二頁），足見系爭建物所在民聲大樓
    屋內設施確有多處火燒之痕跡，且自大樓外觀，即可明顯窺出。被告既自認曾於
    放款前至現場履勘，則對此明顯可見之事物，豈有未能發見之理。
  (二)又依原告所提出之照片，觀諸系爭建物所在民聲大樓之外觀照片，照片中之大樓
    右側一、二、三樓，明顯可見火燒之痕跡，何以親至現場勘查之被告視而不見？
    再參酌被告於履勘現場所拍攝照片影本（參見偵查卷一六二至一六三頁），可知
    被告於拍照時曾自不同角度拍攝，亦曾自民聲大樓右前方角度為攝影，被告並非
    未就該建物之外觀自不同角度為觀察，則何以其自大樓右前方攝影前後，於經過
    該建物旁之巷道時，竟未見及該處一、二、三樓之火災痕跡？又何以其拍攝取景
    時，民聲大樓旁之「端容眼科」所在大樓，均會「恰巧」遮住民聲大樓被火焚燒
    之外表？凡此均足徵被告於履勘現場時，早已明知民聲大樓確曾發生過火警，惟
    其於拍攝現場照片時，仍故意避開大樓被火焚燒之外牆，甚至更巧妙以一旁之建
    物恰能遮掩之角度而拍攝取景，並將此等照片提供予原告，使原告核貸人員錯估
    抵押擔保物之價值，以圖得抵押貸款之不法利益之情，已極明確。
  (三)被告既為原告公司之放款專員，且於客戶提供抵押擔保品申請貸款時，需至現場
    履勘，並填製調查表，自應將其勘查所得之建物實況報由公司知悉，使公司得以
    正確評估擔保品之實際價值。被告於本件核貸案，未據實將其所見系爭建物現況
    ，據實填載於其所製調查表之徵信人員評述欄，即將之呈請原告公司核貸，致原
    告公司對抵押物價值有所錯估，被告所為自已違背其業務，並積極施用詐術致原
    告公司陷於錯誤，其有故意之詐欺犯行，已甚明確，被告前開辯詞：我不知系爭
    建物曾經發生火災，與甲○○亦無共同詐欺之行為等語，不足採信。
四、按因故意或過失，不法侵害他人之權利者，負損害賠償責任；又數人共同不法侵
    害他人之權利者，連帶負損害賠償責任，民法第一百八十四條第一項前段、第一
    百八十五條第一項分別定有明文。本件原告因被告故意隱瞞系爭建物所在民聲大
    樓確曾發生過火警，未據實將其所見系爭建物現況，填載於其所製調查表之徵信
    人員評述欄，致原告公司對抵押物價值有所錯估，陷於錯誤，而同意貸款柒佰陸
    拾萬元與訴外人甲○○，足認被告係故意不法侵害原告之財產權，則揆之上開規
    定，被告自應與訴外人甲○○負侵權行為損害之連帶賠償責任。惟負損害責任者
    ，除法律另有規定或契約另有訂定外，應回復他方損害發生前之原狀，民法第二
    百十三條定有明文。系爭建物經鑑價結果，共值貳佰拾捌萬伍仟貳佰伍拾壹元
    ，有原告提出之鑑價結果節本一份附卷可稽，而訴外甲○○迄今仍欠原告貸款柒
    佰壹拾陸萬零捌拾元未付，為兩造所不爭執，故原告因被告侵權行為所受損失應
    為肆佰柒拾柒萬肆仟捌佰貳拾玖元「計算式：0000000元（訴外人甲○○
    積欠原告貸款）－0000000元（系爭建物價值）＝0000000元」。
五、綜上所述，原告依侵權行為損害賠償之法律關係，請求被告賠償肆佰柒拾柒萬肆
    仟捌佰貳拾玖元，及自九十二年七月二十二日起至清償日止，按週年利率百分之
    五計算之利息，為有理由，應予准許；逾此部分之請求，為無理由，應予駁回。
六、兩造均陳明願供擔保，聲請宣告假執行或免為假執行。關於原告勝訴部分，經核
    均無不合，爰各酌定相當之擔保金額，併准許之。至原告敗訴部分，其假執行之
    聲請，已失所附麗，應併予駁回。
七、本件事證已臻明確，兩造其餘攻擊防禦方法與舉證，經審酌後核與判決結果無影
    響，爰不逐一論述，附此敘明。
八、訴訟費用負擔及假執行宣告之依據：民事訴訟法第七十九條、第三百九十條第二
    項、第三百九十二條。
中　　　華　　　民　　　國　　九十四　　年　　　三　　　月　　二十二　　日
                              臺灣臺中地方法院民事第二庭
~B法　　　官　劉正中
右為正本係照原本作成
如不服本判決，應於判決送達後二十日內，向本院提出上訴狀。
中　　　華　　　民　　　國　　九十四　　年　　　三　　　月　　二十二　　日
~B法院書記官
